臺灣雲林地方法院民事簡易判決
                                    109年度港簡字第181號
原      告  吳麗淑  
訴訟代理人  陳信村律師
被      告  黃錦楠  

            黃錦崑  

            黃源叁  




            歐陽黃梅英


兼  上四人                        
訴訟代理人  黃金火  
被      告  黃良成  
            黃良德  

            李秋典  


兼  上一人
訴訟代理人  李安全  

上列當事人間請求分割共有物事件，本院於民國110 年4 月8日
言詞辯論終結，判決如下：
    主  文
兩造共有坐落雲林縣○○鄉○○段○○○地號土地應依雲林縣北港地政
事務所民國一一０年一月二十九日土地複丈成果圖即附圖甲案所
示方案予以分割，分割方法如附表二所示。
訴訟費用由兩造各按如附表一「訴訟費用負擔比例」欄所示之比
例負擔。
    事實及理由
甲、程序方面：原告原經合法通知，未於言詞辯論期日到場，核
    無民事訴訟法第386條各款所列情形，本院依被告李安全之
    聲請，由其一造辯論而為判決。但程序進行中，原告（訴訟
    代理人）晚一點有到場參與辯論程序。因此，本件應屬被告
    部分未到之一造辯論判決。
乙、實體方面：
壹、原告起訴主張：坐落雲林縣○○鄉○○段000地號、面積996平方
    公尺土地（下稱系爭土地），為原告與如附表一所示被告所
    共有，應有部分比例如附表一所示。又系爭土地並無因使用
    目的不能分割之情事，兩造亦未定有不分割之協議，惟兩造
    至今無法達成分割協議，爰依民法第823 條、第824 條之規
    定，訴請將系爭土地依如雲林縣北港地政事務所民國110年1
    月29日土地複丈成果圖乙案（下稱乙案）所示分割方法予以
    分割等語。並聲明：系爭土地應依乙案所示方案予以分割。
貳、被告則以：
  ㈠被告黃錦楠、黃錦崑、黃源叁、歐陽黃梅英、黃金火未於最
    後言詞辯論期日到庭，其以前到庭之陳述略以：不同意開路
    ，應分割為南北向三塊土地，最西邊分歸被告李秋典、李安
    全維持共有，中間部分分歸被告黃錦楠、黃錦崑、黃源叁、
    歐陽黃梅英、黃金火維持共有，如採上開方案，較好出入（
    見本院卷第205、219-221頁）。
  ㈡被告李秋典、李安全：希望依雲林縣北港地政事務110年1月2
    9日土地複丈成果圖即附圖甲案（下稱附圖甲案）所示之分
    割方法予以分割，較為公平。希望將南邊土地分給被告李秋
    典、李安全，因為可以跟我們原有的土地相連（見本院卷第
    220頁）。若採乙案所示分割方法予以分割，則將造成出路
    太小，車輛無法進入（見本院卷第360頁）。
  ㈡被告黃良成、黃良德經合法通知，未於言詞辯論期日到場，
    亦未提出書狀為任何聲明或陳述。
參、本院之判斷：
一、本件原告主張系爭土地為原告與如附表一所示被告所共有，
    應有部分比例如附表一所示。又系爭土地兩造並無不分割之
    協議，亦無因物之使用目的而不能分割之情事，惟兩造至今
    無法達成分割協議等情，業據其提出系爭土地之土地登記第
    一類謄本暨異動索引、地籍圖謄本（見本院卷第77-93頁）
    等件附卷可憑，且為到場被告等所不爭執，自堪認原告前揭
    主張為真實。
二、按各共有人，除法令另有規定外，得隨時請求分割共有物，
    但因物之使用目的不能分割或契約訂有不分割之期限者不在
    此限，民法第823 條第1 項定有明文。本件系爭土地兩造之
    應有部分如附表一所示，並無因使用目的不能分割之情事，
    且兩造亦未定有不分割之協議，而本院歷次庭訊均有多位共
    有人經合法通知始終未到庭，且到庭共有人就分割方法意見
    不一，堪認分割方法無從獲得協議，則原告依前開規定，訴
    請以裁判分割系爭土地，於法即無不合，應予准許。
三、次按共有物之分割，依共有人協議之方法為之；分割之方法
    不能協議決定，或於協議決定後因消滅時效完成經共有人拒
    絕履行者，法院得因任何共有人之請求，命以原物分配於各
    共有人，民法第824 條第1 項、第2 項第1 款前段分別亦有
    規定。又定共有物分割之方法，固可由法院自由裁量，不受
    共有人主張之拘束，但仍應斟酌各共有人之意願、共有物之
    性質、價格、分割前之使用狀態、經濟效用、分得部分之利
    用價值及全體共有人之利益等有關情狀，定一適當公平之方
    法以為分割（最高法院98年度台上字第2058號、96年度台上
    字第108 號判決意旨參照）。再者，法院裁判分割共有物，
    須斟酌各共有人之利害關係，使用情形，共有物之性質及價
    值、經濟效用、符合公平經濟原則，其分割方法始得謂為適
    當。而分割共有物固不受分管契約之拘束，惟盡量依各共有
    人使用現狀定分割方法，以維持現狀，減少共有人所受損害
    ，當不失為裁判分割斟酌之一種原則（最高法院91年度台上
    字第805 號判決要旨參照）。經查，系爭土地坐落被告黃金
    火所有石綿瓦造一層建物，其餘為空地等情，業經本院會同
    兩造及雲林縣北港地政事務所測量人員到場勘驗無訛，製有
    勘驗筆錄、現場照片及北港地政事務所109 年7 月24日北地
    四字第1090006580號函檢送之土地複丈成果圖附卷可憑（見
    本院卷第115-135、169-171 頁）。本院審酌：㈠附圖編號D
    、E部分，依雲林縣政府府工地二字第1093327518號函所示
    該部分為既成道路（現況也是道路），應屬依物之性質不得
    分割，因此，此部分不予分割且依原應有部分比例保持共有
    。㈡附圖編號F部分，為道路旁之畸零空地，面積僅有2平方
    公尺，面積甚小，不論分予何共有人，均難利用該部分之土
    地，因此，法官不將該部分土地，單獨分給某共有人，而依
    原應有部分比例保持共有，讓所有共有人仍共有該土地，以
    免對任一共有人不公。㈢原告雖主張依乙案（卷第83頁）分
    割，但若依乙案分割，將使分得編號B部分土地的被告李秋
    典、李安全，要架橋經由同段199地號（水利地可依申請架
    橋通行，卷第343、345頁）通行道路（附圖黃色區域為道路
    ）時，得架橋通過的臨路面寬變得相當窄，對分得編號B部
    分土地共有人未免不公。而分得編號A土地之原告，A地的北
    面已經有大範圍臨路面寬，卻仍要求分得西邊土地，以便由
    西邊經過同段199地號土地架橋通往道路。經本院詢問原告
    有何必要另外要求分得西邊土地乙通往同段199地號，原告
    訴訟代理人僅陳明：當事人希望可以通路到西邊等語，並未
    提出其他可說服法官的具體理由。相反地，若採附圖甲案，
    則編號B的土地可架橋臨路的面寬較寬，且編號A、B、C土地
    均屬方正，另A、C均有大範圍的臨路面寬，分得編號B之被
    告李秋典、李安全臨路面寬雖然較少，但其等也能接受，相
    對來說，被告李秋典、李安全主張的附圖甲案是一個較公平
    的分割方法。㈣被告黃金火於本院履勘時表明該石棉瓦地上
    物為其所有且不保留（卷第116頁）。另依現況照片所示（
    卷第133頁），該石棉瓦地上物係用簡易鐵架搭建，鐵架均
    已生鏽，地上物相當老舊，價值不高，且其內堆放看起來長
    期未使用的雜物，現在有無使用，亦屬有疑。經考量被告黃
    金火表明無保留該地上物之必要，及該地上物確實也沒有保
    留之高度價值，所以法官認為該地上物應該不用保留。㈤被
    告黃金火等人雖主張以南北向的方式分割系爭土地，方案如
    卷第205頁之圖。但被告李安全、李秋典則主張以附圖甲案
    之方式分割，以利其等將分得土地併同鄰地（同段198地號
    土地，依土地登記謄本所示【卷第271頁】，該土地為被告
    李安全單獨所有）使用。法官考慮到被告李安全、李秋典的
    主張確實有利於其等利用同段198地號土地及所分得的編號B
    土地。而就被告黃金火等人而言，分得附圖甲案編號C部分
    ，可以雙面臨路，非常方便土地之利用，且土地方正，並無
    不利被告黃金火等人之情事。法官再詢問被告黃金火，甲案
    對被告黃金火等人而言有何損失或不利，被告黃金火沒有說
    明甲案對其有何不利或損失之處（卷第220頁）。另外，在
    地政機關完成複丈成果圖後，法官將複丈成果圖發函詢被黃
    金火等人對甲案（卷第287、323頁）有無意見，被告黃金火
    等人也未具狀或到庭表示反對之意見。因此，法官基於整體
    土地的有效利用，認為甲案是最公平，也最有利全體共有人
    的方案。是法官認依如附圖甲案所示分割方法予以分割系爭
    土地，應屬對系爭土地最有利之分割方式，且較能發揮經濟
    效益，並符合系爭土地共有人之利益，爰判決如主文第1 項
    所示。
四、末按分割共有物乃具非訟事件之性質，法院斟酌何種分割方
    法較能增進共有物之經濟效益，並兼顧兩造之利益，以決定
    適當之分割方法，不因何造起訴而有不同，故原告請求裁判
    分割共有物雖有理由，惟關於所支出之訴訟費用，應由共有
    人全體按其應有部分比例負擔，方屬公平。職此，本院經審
    酌兩造利害關係，認應由兩造各按如附表一所示比例負擔訴
    訟費用為當，爰判決如主文第2 項所示。
五、訴訟費用負擔之依據：民事訴訟法第78條、第80條之1 、第
    85條第1 項但書。
中　　華　　民　　國　　110 　年　　4 　　月　　22　　日
                      北港簡易庭  法  官  簡廷恩
以上正本證明與原本無異。
如不服本判決，應於送達後20日內，向本院提出上訴狀並表明上
訴理由，如於本判決宣示後送達前提起上訴者，應於判決送達後
20日內補提上訴理由書（須附繕本）。
中　　華　　民　　國　　110 　年　　4 　　月　　22　　日
                                  書記官  伍幸怡  
附表一：雲林縣○○鄉○○段000地號土地各共有人之應         有部分及訴訟費用負擔比例    編號 共有人 應有部分比例 訴訟費用負擔比例 1 被告黃金火 60分之1 60分之1 2 被告黃錦楠 60分之1 60分之1 3 被告黃錦崑 60分之1 60分之1 4 被告歐陽黃梅英 60分之1 60分之1 5 被告黃源叁 60分之1 60分之1 6 被告黃良成 24分之1 24分之1 7 被告黃良德 24分之1 24分之1 8 被告李秋典 12分之1 12分之1 9 被告李安全 12分之1 12分之1 10 原告吳麗淑 3分之2 3分之2 

附表二：分割方法（依雲林縣北港地政事務所110 年1月29日土地複丈成果圖即附圖甲案所示方法予以分割），即：   共有人 分得如附圖所示之區域及面積  於分割後維持共有之應有部分比例  原告吳麗淑 ⒈編號A部分面積615平方公尺 ⒉所有權全部  被告李秋典、李安全 ⒈編號B部分面積154平方公尺 ⒉按右列應有部分比例維持共有 李秋典、李安全各2分之1 被告黃錦楠、黃錦崑、黃源叁、歐陽黃梅英、黃良成、黃良德、黃金火 ⒈編號C部分面積154平方公尺 ⒉按右列應有部分比例維持共有 ⒈黃錦楠、黃錦崑、黃源叁、歐陽黃梅英、黃金火各10分之1 ⒉黃良成、黃良德各4分之1 原告吳麗淑、被告黃錦楠、黃錦崑、黃源叁、歐陽黃梅英、黃良成、黃良德、李秋典、李安全、黃金火（即全體共有人） ⒈編號D部分面積54平方公尺 ⒉編號E部分面積17平方公尺 ⒊編號F部分面積2平方公尺　 ⒋上開編號D、E、F部分，均按右列應有部分比例維持共有 ⒈黃錦楠、黃錦崑、黃源叁、歐陽黃梅英、黃金火各60分之1 ⒉黃良成、黃良德24分之1 ⒊李秋典、李安全各12分之1 ⒋吳麗淑3分之2